【裁判字號】    95,上訴,1347
【裁判日期】    950822
【裁判案由】    違反毒品危害防制條例
【裁判全文】
臺灣高等法院高雄分院刑事判決        95年度上訴字第1347號
上  訴  人
即  被  告  甲○○
                      1號
                    （現於臺灣高雄監獄執行中）
上列上訴人因違反毒品危害防制條例案件，不服臺灣高雄地方法
院95年度訴字第1998號中華民國95年6 月29日第一審判決（起訴
案號：臺灣高雄地方法院檢察署95年度毒偵字第3930號），提起
上訴，本院依簡式審程序判決如下：
     主  文
上訴駁回。
    事  實
一、甲○○前因施用毒品案件，經臺灣高雄地方法院裁定送勒戒
    處所觀察、勒戒後，認無繼續施用毒品之傾向，而於民國88
    年2 月10日釋放出所，並由臺灣高雄地方法院檢察署檢察官
    於88年2 月12日以88年度偵字第3158號為不起訴處分確定；
    又因施用毒品案件，經臺灣高雄地方法院院裁定送觀察、勒
    戒及強制戒治，於90年2 月1 日執行完畢而釋放。復於92年
    間及94年因施用第一級毒品行為，經臺灣高雄地方法院分別
    以92年度訴字第735 號判決判處有期徒刑1 年，及以94年度
    訴字第3382號判決判處有期徒刑1 年2 月確定。詎甲○○猶
    未悔改，基於施用第一級毒品之概括犯意，自95年4 月中旬
    至同年4 月19日止，連續在高雄縣橋頭鄉○○路市場巷53之
    1 號住處，以將海洛因摻水置入注射針筒內，再施打於其身
    體方式而施用之，平均約每天施用一次；另基於施用第二級
    毒品之概括犯意，連續在前開期間內，於上述住處，以將甲
    基安非他命置入玻璃球加熱而吸食煙霧之方式施用之，平均
    約數日施用一次。嗣於95年4 月22日凌晨2 時許，在上述住
    處為警查獲，並扣得其施用甲基安非他命所使用之玻璃球2
    只、殘渣袋1 個、吸管1 支（均殘留甲基安非他命成分）。
二、案經高雄縣政府警察局岡山分局報告臺灣高雄地方法院檢察
    署檢察官偵查起訴。
    理  由
一、上訴人即被告甲○○對於前揭施用第一級、第二級毒品之事
    實，業於原審及本院審理中供承不諱，而其為警查獲後所採
    取之尿液經送以酵素免疫分析法初步檢驗，再以氣相層析質
    譜儀法確認結果，呈嗎啡及甲基安非他命陽性反應，此有台
    灣檢驗科技股份有限公司濫用藥物尿液檢驗報告（報告編號
    ：KＺ000000000000）暨尿液採證檢驗對照表附卷可稽，又扣
    案之玻璃球2 只、殘渣袋1 個、吸管1 支經送驗結果，均殘
    留甲基安非他命成分，此有卷附高雄醫學大學附設中和紀念
    醫院檢驗報告（報告編號：0000－000 、0000－000 、0000
    －000 、0000－000） 可按，此外復有查獲相片及偵查報告
    可資佐證，足徵被告之自白與事實相符，堪予採信。又被告
    前因施用毒品案件，經臺灣高雄地方法院裁定送勒戒處所觀
    察、勒戒後，認無繼續施用毒品之傾向，而於88年2 月10日
    釋放出所，並由臺灣高雄地方法院檢察署檢察官於88年2 月
    12日以88年度偵字第3158號為不起訴處分確定；又因施用毒
    品案件，經臺灣高雄地方法院院裁定送觀察、勒戒及強制戒
    治，於90年2 月1 日執行完畢而釋放；復於92年間及94年因
    施用第一級毒品行為，經臺灣高雄地方法院分別以92年度訴
    字第735 號判決判處有期徒刑1 年，及以94年度訴字第3382
    號判決判處有期徒刑1 年2 月確定之事實，此有臺灣高等法
    院被告前案紀錄表、臺灣高等法院在監在押全國紀錄表及相
    關不起訴處分書在卷可參，依毒品危害防制條例第23條第2
    項規定，應予論罪科刑。
二、核被告所為，係犯毒品危害防制條例第10條第1 項、第2 項
    之施用第一級、第一級毒品罪。被告為施用而分別持有海洛
    因及甲基安非他命之低度行為，分別為其施用之高度行為所
    吸收，毋庸另論。被告先後數次施用海洛因及甲基安非他命
    行為，其犯罪時間緊接，所犯均係構成要件相同，顯各係基
    於概括犯意而為，應分別依刑法第56條連續犯規定論以一罪
    ，並加重其刑。其所犯上開2 罪，罪名不同，犯意各別，應
    予分論併罰。又被告行為後，刑法已於95年2 月2 日修正公
    布，同年7 月1 日施行；其中刑法第56條關於連續犯之規定
    均已經刪除，惟依修正後刑法第2 條第1 項前段規定：「行
    為後法律有變更者，適用行為時之法律。」而本件如適用連
    續犯規定，被告之多次犯罪行為，係以一罪論；如依修正後
    規定，則係數罪併罰，可見修正後規定顯然對被告不利，是
    本件依前述規定仍應適用有利於被告之行為時法律，即仍有
    連續犯之適用。又行為後法律有變更者，依修正前刑法第2
    條第1 項之規定，以適用裁判時法為原則，如行為時法有利
    於行為人，則例外適用行為時法；依修正後刑法第2條 第1
    項規定，以適用行為時法為原則，惟如裁判時法有利於行為
    人，則例外的適用裁判時法。依刑法修正前見解，認原判決
    未及比較適用新舊法時，上訴後，雖比較結果以舊法有利於
    行為人，而原判決別無其他撤銷事由，仍應由本院以此為由
    撤銷改判。惟修正後之規定係以適用行為時法為原則，因此
    原判決雖未及比較適用，然上訴本院後，經比較新舊法，行
    為後之法律並非較有利於行為人，仍應適用行為時法，則原
    判決適用行為時法即無不當，自不構成撤銷之事由，均附此
    敘明。又被告前因施毒品等案件，經原審法院判有期徒刑1
    年及3 月，經定執行刑為有期徒刑1 年2 月確定，於93年12
    月20日執行完畢之事實，有前開紀錄表可參，其於有期徒刑
    執行完畢後5 年內，再犯本件有期徒刑以上之上開2 罪，均
    為累犯，均應依刑法第47條規定加重其刑，並遞加重之。
三、原審因而適用毒品危害防制條例第10條第1 項、第2 項、第
    18條第1 項前段，刑法第11條、第56條、第47條、修正前刑
    法第56條、第51條第5 款規定，並審酌被告前因施用毒品案
    件，迭經觀察、勒戒及強制戒治、判刑後，猶未悛悔而再為
    本件施用毒品犯行，足見其毒癮匪淺，然念其犯後尚能供承
    犯行，態度良好，且毒癮戒絕確實不易，又其施用毒品乃戕
    害自身健康而未直接危害他人，以及犯罪之手段、所生危害
    等一切情狀，量處有期徒刑1 年4 月及8 月，並定其應執行
    之刑為有期徒刑2 年，以資懲儆。及敘明扣案之玻璃球2 只
    、殘渣袋1 個、吸管1 支（均殘留甲基安非他命成分，而無
    法與其上毒品完全析離），均為被告施用甲基安非他命所使
    用，業經其供明在卷，應依毒品危害防制條例第18條第1項
    前段規定，諭知沒收銷燬之。其認事用法，核無不合，量刑
    亦屬允當。被告上訴意旨認量刑過重，指摘原判決不當，為
    無理由，應予駁回。
據上論斷，應依刑事訴訟法第368條，判決如主文。
本案經檢察官陳建年到庭執行職務。
中    華    民    國    95    年    8     月    22    日
                  刑事第三庭    審判長法  官  周賢銳
                                      法  官  謝宏宗
                                      法  官  黃仁松
以上正本證明與原本無異。
施用第二級毒品部分不得上訴。
施用第一級毒品如不服本判決應於收受本判決後10日內向本院提
出上訴書狀，其未敘述上訴理由者，並得於提起上訴後10日內向
本院補提理由書狀（均須按他造當事人之人數附繕本）「切勿逕
送上級法院」。
中    華    民    國    95    年    8     月    23    日
                                      書記官  馬蕙梅
附錄本判決論罪科刑法條：
毒品危害防制條例第10條
施用第一級毒品者，處 6 月以上 5 年以下有期徒刑。
施用第二級毒品者，處 3 年以下有期徒刑。


司法院資訊處製作；財團法人民間司法改革基金會備份。
